【裁判字號】    97,交抗,827
【裁判日期】    971218
【裁判案由】    聲明異議
【裁判全文】
臺灣高等法院高雄分院刑事裁定         97年度交抗字第827號
抗  告  人
即受處分人  甲○○
上列抗告人因違反道路交通管理處罰條例聲明異議案件，不服臺
灣高雄地方法院中華民國97年11月25日裁定（97年度交聲字第17
46號），提起抗告，本院裁定如下：
    主  文
抗告駁回。
    理  由
一、抗告意旨略以：證人即舉發員警吳朝森於原審證稱，舉發當
    時其所站之位置詎離路口約5、60公尺，與事實不符，倘如
    員警所述，其站在路口約5、60公尺處，人民看見警察在對
    面路口，根本不可能闖紅燈；且證人證稱其係於黃燈轉紅燈
    約3、4秒如此短暫緩衝時間，便舉發受處分人闖紅燈，事實
    上也無法百分之百確定在轉為紅燈下，受處分人是否已騎壓
    過停止線而闖紅燈。綜上所述，原裁定顯有違誤，爰依法提
    起抗告，請求撤銷原裁定云云。
二、按「汽車駕駛人，行經有燈光號誌管制之交岔路口闖紅燈者
    ，處新臺幣1,800 元以上5,400 元以下罰鍰」，並記違規點
    數3 點，道路交通管理處罰條例第53條第1 項、第63條第1
    項第3 款分別定有明文。
三、經查：
  (一)按依道路交通管理處罰條例科處行政罰事件，依據公法爭議
    之舉證責任分配法則，固應先由行政機關就其業已履踐相關
    正當法程序，以及人民應受處罰之客觀違反法令行為，負證
    明之責，異議人就行政機關已為相當證明之前開事項，若主
    張欠缺主觀歸責條件或為其他抗辯，亦須就其所辯提出反證
    。惟行政機關對於前開應為舉證事項，非不得以執行查察取
    締勤務人員，依據調查人證之程序，使就親歷事實提供不可
    替代之證明方法，尤於當場舉發交通違規事件，鑑於交通違
    規事實往往驟然而現、稍縱即逝，若硬性要求舉發員警不分
    違規情節，一律必須預留證據，俾便事後提出供法院審酌，
    除有現實技術可行性之困難外，勢將大幅提高交通管理之行
    政成本，並嚴重削弱道路交通管理之行政效能，此絕非立法
    者制定道路交通管理法規之本意。
  (二)抗告人即受處分人甲○○（下稱抗告人）於民國97年5 月21
    日中午12時50分許，騎乘車號ZCP-155 號輕型機車，行經高
    雄市九如三274 巷口有燈光號誌管制之交岔路口闖紅燈，經
    高雄市政府警察局三民第一分局三民派出所警員吳朝森當場
    攔停舉發，掣發舉發違反道路交通管理事件通知單，原處分
    機關高雄市政府交通局於97年7 月3 日以高市交裁字第裁32
    -B00000000號裁決書，以抗告人違反道路交通管理處罰條例
    第53條第1 項之規定，裁處罰鍰新台幣（下同）1,800 元，
    並記違規點數3 點等情，有高雄市政府警察局97年5 月21日
    高市警交字第B00000000 號舉發違反道路交通管理事件通知
    單、高雄市政府交通局97年7 月3 日高市交裁字第裁裁32-B
    00000000號裁決書各1 份在卷可稽（見原審卷第18、19頁）
    。
  (三)抗告人於前揭時間、地點，騎乘輕機車闖紅燈，並經警攔停
    等情，業經證人即本案掣單舉發抗告人前開違規行為之高雄
    市政府警察局三民一分局三民派出所警員吳朝森於原審調查
    程序中到庭具結證稱：我當時值巡邏勤務，取締交通違規及
    一般事件，因九如三路274 巷口（即九如路橋下）常常發生
    車禍，故為值勤之要點。當天中午12時至下午2 時許，我站
    在路口前方停車格看有無人闖紅燈，抗告人從九如路橋下來
    ，到我值勤地點，我將她攔下，告訴抗告人已經闖紅燈了，
    還請她回頭看紅燈，當時紅燈還是亮著等語明確（見原審卷
    第26至28頁），並當庭提出其舉發抗告人闖紅燈時所站地點
    之照片2 張為證（見原審卷第30頁）。本院審酌證人吳朝森
    與抗告人之間不僅未有任何怨隙，且素不相識，衡諸常情，
    證人吳朝森應無設詞攀誣，或虛構違規事實陷害抗告人之理
    ；況員警執行公務時，本身即受有行政懲處責任之監督，且
    其到庭具結作證，更以偽證罪之刑事責任擔保其證言之真實
    性。準此，證人吳朝森所為之上開證述，洵堪信為真實而可
    採取。
  (四)抗告人固辯稱：員警值勤所站位置，無法看到其下橋後通過
    之第一座號誌燈所屬地上之停止線及斑馬線云云。惟依證人
    吳朝森上開所述，其舉發當時所站位置係距離路口約50至60
    公尺之馬路停車格旁，可看到抗告人通過的號誌。經本院比
    對員警所提出「九如三路274 巷口告發位置」照片2 張（見
    原審卷第30頁）所示，員警所指值勤位置確實清晰可見抗告
    人闖越之號誌及停止線。且縱依抗告人所提出員警舉發當時
    所站位置照片（見原審卷第9 頁）觀之，該號誌及停止線亦
    屬可見。職是，尚無法執此而質疑員警所為之舉發有何誤判
    之情形。
  (五)再參以證人吳朝森上開證述情節，其係以抗告人機車通過停
    止線當時，號誌已轉為紅燈乙情為舉發依據。本院審酌九如
    三路274 巷路口有兩座號誌燈，其中第2 座號誌燈係為單面
    號誌燈乙節，業據抗告人供承在卷（見原審卷第25至26頁）
    ，則證人吳朝森所證，抗告人機車通過停止線時轉為紅燈之
    號誌，自應為路口第一座號誌，而非指在通過路口後所見之
    第二座號誌甚明。從而，證人吳朝森舉發抗告人闖紅燈，亦
    不因路口寬度、抗告人通過路口時之行車時速及黃燈之時間
    等因素而受影響。
  (六)綜上所述，抗告人駕駛上開機車，於前開時、地，行經有燈
    光號誌管制之交岔路口闖紅燈違規之事證明確，洵可認定。
四、原審因認原處分機關依道路交通管理處罰條例第53條第1項
    之規定，裁處抗告人罰鍰1,800 元，並依道路交通管理處罰
    條例第63條第1 項第3 款之規定，記違規點數3 點，並無不
    當，因而依道路交通案件處理辦法第19條規定，裁定駁回抗
    告人之異議，本院經核並無違誤。抗告人猶執前詞，指摘原
    裁定不當，為無理由，自應予以駁回。
五、據上論結，應依道路交通案件處理辦法第26條，刑事訴訟法
    第412條，裁定如主文。
中    華    民    國    97    年    12    月    18    日
                  刑事第七庭    審判長法  官 莊飛宗
                                      法  官 陳明富
                                      法  官 孫啟強
以上正本證明與原本無異。
不得再抗告。
中    華    民    國    97    年    12    月    18    日
                                      書記官 黃富美


司法院資訊處製作；財團法人民間司法改革基金會備份。
